【裁判字號】    92,訴,192
【裁判日期】    920227
【裁判案由】    清償借款等
【裁判全文】
臺灣臺北地方法院民事判決  九十二年訴字第一九二號
    原      告  中國信託商業銀行股份有限公司
    法定代理人  丙○○
    訴訟代理人  甲○○
                乙○○
    被      告  戊○○
    訴訟代理人  丁○○
右當事人間清償借款等事件，本院判決如左：
    主    文
壹、被告應給付原告新台幣肆拾陸萬玖仟壹佰肆拾伍元。及其中肆拾陸萬壹仟壹佰伍
    拾陸元部分，自民國九十年五月九日起至清償日止，按年息百分之二十計算之利
    息；並自民國九十年五月九日起至清償日止，按年息千分之一計算之違約金。
貳、原告其餘之訴駁回。
、訴訟費用由被告負擔。
    事    實
壹、原告方面：
一、聲明：如主文第一項所示本金、利息；及自民國九十年五月九日起至清償日止，
          按年息百分之二計算之違約金。訴訟費用由被告負擔。
    訴訟標的：保證債務清償請求權。
二、陳述：
    訴外人丁○○向原告申辦信用卡正卡，於民國（下同）八十七年二月二日邀其岳
    父鄭石吉為信用卡附卡持卡人，向原告申請信用卡附卡使用，契約第三條約明正
    卡與附卡持卡人互負連帶保證責任，信用卡消費欠款利率為年率百分之二十，並
    應按年息百分之二計付違約金。被告雖於九十年四月十一日將附卡剪斷寄回，在
    當日以前鄭君積欠原告信用卡消費款共新台幣（下同）肆拾陸萬玖仟壹佰肆拾伍
    元（見起訴狀、第三六頁）。因為利息比較高，所以持卡人繳款常在扣利息，尚
    未償還本金。（第四四頁）
三、證據：提出信用卡申請書、帳務明細、約定條款各一份（均有影本附卷）、戶籍
          謄本為證。
貳、被告方面：
一、聲明：駁回原告之訴。訴訟費用由原告負擔。
二、陳述：
    被告既將信用卡附卡剪斷寄回，就表示契約已經終止。正卡消費部分，副卡消費
    者都不知道，不應負責。且事後正卡持有人鄭君有還款，應算入先前積欠原告消
    費款項。（第四四頁）
三、證據：提出約定條款影本一份
          為證。
    理    由
一、雙方同意、不爭執事項：
    被告確於八十七年二月二日向原告申請附卡，約定正附卡持卡人互負連帶保證責
    任。正卡持卡人鄭君積欠原告所稱本金、利息、違約金；被告於九十年四月十一
    日將附卡剪斷寄回。鄭君先前有多次還款。（此部分有信用卡申請書、帳務明細
    、約定條款各一份可證）
二、爭執要旨：
    (1)被告剪斷附卡寄回，其效力如何？
      原告主張被告終止契約效力不溯既往；被告辯以終止契約具有溯及效力。
    (2)鄭君還款效力？
      原告主張鄭君還款尚不足以清償利息，故對於被告連帶保證範圍並無影響；被
      告認為鄭君還款應優先被告清償終止契約前所欠款項。
三、被告終止契約效力：
    按契約經解除者，溯及訂約時失其效力，與自始未訂契約同，此與契約之終止，
    僅使契約嗣後失其效力者迥異（參見台灣高等法院八十六年度上更(一)字第七五號
    判決見解）。被告雖主張其於九十年四月十一日剪斷附卡寄還原告而終止契約，
    但是雙方既未就「終止契約」另為特約，應認終止行為並無溯及效力，被告辯稱
    免除一切連帶保證責任，即非可取。
四、正卡持卡人鄭君還款效力（抵充）方面：
    按債務人所提出給付不足清償全數債務時，民法設有下列規定，本件雙方約定條
    款第十四條亦為相同約定：
    第三百二十一條：
      對於一人負擔數宗債務而其給付之種類相同者，如清償人所提出之給付，不足
      清償全部債額時，由清償人於清償時，指定其應抵充之債務。
    第三百二十二條：清償人不為前條之指定者，依左列之規定，定其應抵充之債務
      一、債務已屆清償期者，儘先抵充。
      二、債務均已屆清償期或均未屆清償期者，以債務之擔保最少者，儘先抵
          充；擔保相等者，以債務人因清償而獲益最多者，儘先抵充；獲益相
          等者，以先到期之債務，儘先抵充。
      三、獲益及清償期均相等者，各按比例，抵充其一部。
    第三百二十三條：
      清償人所提出之給付，應先抵充費用，次充利息，次充原本；其依前二條之規
      定抵充債務者亦同。
    正卡持有人鄭君提出款項尚不足以清償全數債務，又未指定所抵充項目；依上述
    約定應儘先扣抵循環利息，再扣抵在前所發生債務，從而原告據以主張抵充鄭君
    相關利息後，尚欠肆拾陸萬玖仟壹佰肆拾伍元，此有帳務明細一份在卷可證（見
    第一一至二０頁）。原告主張抵充合於雙方約定，所述應屬可信。
五、按民法第二百五十二條規定：「約定之違約金額過高者，法院得減至相當之數額
    。」故約定之違約金苟有過高情事，法院即得依此規定核減至相當之數額，並無
    應待至債權人請求給付後始得核減之限制。此項核減，法院得以職權為之，亦得
    由債務人訴請法院核減（參見最高法院七十九年台上字第一六一二判決）。本件
    契約條款約定附卡持有人與正卡持有人間，就簽帳債務互負連帶保證責任，且違
    約金係年息百分之二；本院考量正附卡持卡人互負保證責任係屬特例，其違約金
    不宜與主債務人同視，應予酌減為年息千分之一。
六、原告依據保證債務清償請求權提起本訴，請求被告給付主文第一項所示本金、利
    息、違約金，合於法律規定，應予准許。超過部分為無理由，應予駁回。
七、綜上所論，原告之訴為一部有理由，一部無理由，依民事訴訟法第七十九條但書
    ，判決如主文。（一、二審訴訟費用係指法院所收取費用與送達費用，不含律師
    費等費用。）
中      華      民      國    九十二    年      二      月    二十七    日
                                    民事第二庭法官    吳燁山
右為正本，係照原本作成。
如對本判決不服，應於送達後廿日內，向本院提出上訴狀（應按對方人數提出影本）
；財產權訴訟，應按上訴利益百分之一．六五，繳納上訴費。另提出雙掛號郵票十份
─每份三十四元。
中      華      民      國    九十二    年      二      月    二十七    日
                                        法院書記官    柯月英


司法院資訊處製作；財團法人民間司法改革基金會備份。
